【裁判字號】    97,抗,1352
【裁判日期】    970813
【裁判案由】    假扣押
【裁判全文】
臺灣高等法院民事裁定                  97年度抗字第1352號
抗  告  人  丙○○
            乙○○
            甲○○
上列抗告人因與相對人丁○○間假扣押事件，對於中華民國97年
6月27日臺灣板橋地方法院97年度裁全字第4102號裁定提起抗告
，本院裁定如下：
    主  文
抗告駁回。
抗告費用新台幣壹仟元由抗告人負擔。
    理  由
一、本件聲請及抗告意旨略以：伊與相對人於民國89年10月間簽
    訂一紙買賣契約，並已依約給付新台幣104,596,000元，詎
    相對人收取前開款項後，拒絕依約將買賣標的之股票、股票
    轉讓過戶聲請書、印鑑證明書、戶籍謄本等相關文件交付伊
    辦理過戶登記，頃聞相對人將該股票轉讓，並將現金股利隱
    匿，將來恐有不能執行或甚難執行之虞，乃聲請本件假扣押
    ，並提出合買賣契約書、匯款回條聯、支票影本、股東名冊
    及公司登記資料查詢等為證，是伊已盡釋明之責。況伊已陳
    明願供擔保以補釋明之不足，詎原裁定仍以伊未盡釋明之責
    ，駁回伊之聲請，顯屬不當。爰請求廢棄原裁定云云。
二、按債權人就金錢請求或得易為金錢請求之請求，欲保全強制
    執行者，得聲請假扣押；假扣押非有日後不能強制執行或甚
    難執行之虞者，不得為之；請求及假扣押之原因應釋明之；
    前項釋明如有不足，而債權人陳明願供擔保或法院認為適當
    者，法院得定相當之擔保，命供擔保後為假扣押，民事訴訟
    法第522條第1項、第523條第1項、第526條第1項、第2項分
    別定有明文。又釋明事實上之主張者，得用可使法院信其主
    張為真實之一切證據。但依證據之性質不能即時調查者，不
    在此限，民事訴訟法第284條亦定有明文。是假扣押制度係
    為保全強制執行而設，故凡假扣押之聲請，必須有將來不能
    執行或執行困難之虞，始得為之。所謂不能強制執行，如債
    務人浪費財產，增加負擔，或就其財產為不利益之處分，將
    成為無資力之情形等是；所謂恐難執行，如債務人將移住遠
    方或逃匿是也。若債權人就其請求及假扣押之原因未予釋明
    ，法院尚且不得命供擔保後為假扣押，遑論為准免供擔保之
    假扣押裁定（最高法院19年抗字第232號判例及同院94年度
    台抗字第665號裁判意旨參照）。
三、查抗告人主張其對相對人有債權存在，然相對人竟將股票轉
    讓，並將現金股利隱匿，為免相對人脫產，恐日後有不能強
    制執行或甚難以執行之虞，乃聲請本件假扣押，並提出買賣
    契約書、匯款回條聯、支票影本為證。惟上開證據僅得釋明
    抗告人就其假扣押之請求，固非無據。至相對人有何逃匿、
    脫產，致抗告人日後有不能強制執行或甚難執行之虞之情事
    ，抗告人僅稱相對人已將股票轉讓，並將現金股利隱匿，顯
    有脫產可能云云，惟依抗告人所提出之股東名冊及公司登記
    資料查詢（明細），僅得知悉相對人持有永進機械股份有限
    公司之股票2,732,175股，且相對人並非該公司董事或監事
    ，尚難認相對人有何隱匿財產之情事，茲抗告人亦未提出其
    他能供即時調查之證據，自難認抗告人已提出可使法院信其
    主張為真實之假扣押原因證據，難謂已盡釋明之責。依上開
    說明，原法院以抗告人未盡釋明之義務，核與假扣押要件不
    符為由，裁定駁回其聲請，於法並無不合。抗告意旨指摘原
    裁定不當，求予廢棄，非有理由，爰裁定如主文。
中    華    民    國    97    年    8     月    13    日
                  民事第十六庭
                      審判長法  官  沈方維
                            法  官  湯美玉
                            法  官  王淇梓
正本係照原本作成。
本裁定除以適用法規顯有錯誤為理由，並經本院許可外，不得再
抗告。如提起再抗告，應於收受後10日內委任律師為訴訟代理人
向本院提出再抗告狀。並繳納再抗告費新台幣１千元。
中    華    民    國    97    年    8     月    13    日
                            書記官  吳碧玲


司法院資訊處製作；財團法人民間司法改革基金會備份。
